臺灣高等法院刑事判決　　　　　　　　94年度上訴字第1476號
上　訴　人　臺灣士林地方法院檢察署檢察官
被　　　告　乙○○
指定辯護人　邱昱宇律師
上列上訴人因殺人未遂案件，不服臺灣士林地方法院93年度訴字
第668 號，中華民國94年3 月17日第一審判決（起訴案號：臺灣
士林地方法院檢察署93年度偵字第9511號），提起上訴，本院判
決如下：
    主  文
上訴駁回。
    理  由
一、公訴意旨略以：被告乙○○於民國（下同）93年10月15日中
    午飲酒畢後，於下午3 時騎駛車牌號碼ＷＥＲ─648 號機車
    ，前往臺北縣八里鄉○○○路4 之21號景達實業有限公司（
    以下簡稱：景達公司）門口，找江張桂香理論而發生口角，
    經景達公司員工呂惠玉勸阻無效，又與呂惠玉發生衝突，後
    經景達公司員工嚇阻而離去，半小時後，復騎駛上揭機車並
    預藏尖刀一把於夾克中再至景達公司內，見甲○○即拿出尖
    刀自後方朝甲○○背部上方往下砍殺，幸甲○○發現閃躲而
    未遂，又持刀追逐甲○○至景達公司門口外面，經景達員工
    持現場鋁條制止且報警處理，始未釀禍，並扣得刀子一把（
    含刀套一個），因認被告涉犯刑法第271 條第2 項、第1 項
    之殺人未遂罪嫌云云。
二、按犯罪事實應依證據認定之，無證據不得認定犯罪事實，又
    不能證明被告犯罪者，應諭知無罪之判決，刑事訴訟法第15
    4 條第2 項、第301 條第1 項分別定有明文。次按認定不利
    於被告之事實，須依積極證據，苟積極證據不足為不利於被
    告事實之認定時，即應為有利於被告之認定，更不必有何有
    利之證據，如未能發現相當證據，或證據不足以證明，自不
    能以推測或擬制之方法，以為裁判之基礎；又認定犯罪事實
    所憑之證據，雖不以直接證據為限，然而無論直接或間接證
    據，其為訴訟上之證明，須於通常一般人不致有所懷疑，而
    得確信其為真實之程度者，始得據為有罪之認定（最高法院
    29年上字第3105號、30年上字第816 號、40年臺上字第86號
    、76年臺上字第4986號亦分別著有判例）。再按刑法殺人罪
    之成立，必行為人有使人喪失生命之故意，並實施殺害之行
    為，方足當之。是刑法殺人未遂罪與傷害罪之區別，端在以
    加害人於行為之初有無戕害他人生命之故意為斷（最高法院
    揭有18年上字第1309號、19年上字第718 號判例亦同此意旨
    ）。至殺人犯意之存否，固係隱藏於行為人內部主觀之意思
    ，被害人傷痕之多寡、受傷處所是否即為致命部位、傷勢輕
    重程度、加害人下手情形、所用兇器為何、並與被害人曾否
    相識、有無宿怨等情，雖不能執為區別殺人與傷害之絕對標
    準，然仍非不得盱衡審酌事發當時情況，觀其行為動機，視
    其下手情形、用力輕重、砍向部位之手段，佐以其所執兇器
    、致傷結果、與被害人之關係暨行為後之情狀等予以綜合觀
    察論斷。
三、公訴人認被告涉有殺人未遂之犯行，無非係以證人呂惠玉、
    魏蕭楨祥證述被告93年10月15日15時曾至景達公司找江張桂
    香發生口角，又與呂惠玉發生衝突，復於15時30分又攜帶尖
    刀一把回到現場；而據證人即被害人甲○○、李文森之證述
    ，被告確有持刀朝僅距被告一、二步之被害人甲○○之肩膀
    部位刺下，未刺中之後，又拿刀追被害人甲○○，參酌被告
    有兩次殺人未遂之前科紀錄，及被告係以右手反握尖刀的反
    常方式，增強刀尖施力的方式刺擊被害人的重要部位，益徵
    被告確有殺人的故意等情，執為論據。惟訊據被告乙○○堅
　　決否認殺人未遂之犯行，辯稱：伊並無殺人的意思，伊因當
  　時喝醉酒，當時之情形有些記得，有些不記得，伊沒有持刀
    刺擊甲○○，也沒有持刀追甲○○，印象中伊進去景達公司
    時，並無跟人起爭執云云，伊那天只是經過，也不曉得當天
    為何會到景達公司，伊與甲○○素不相識，怎麼可能會有殺
    甲○○的意思，且如果有殺甲○○的意思，那麼近的距離，
    又從背後刺，應該不會刺不到等語。
四、經查：
（一）被告乙○○於93年10月15日下午3 時許與友人飲酒後，騎
      駛車牌號碼ＷＥＲ─648 號機車至臺北縣八里鄉○○○路
      4 之21號景達公司與江張桂香拉扯，景達公司之協理呂惠
      玉見被告乙○○與江張桂香二人由公司工廠內拉扯至工廠
      外，即趨前詢問，詎被告乙○○即往呂惠玉方向過來，似
      欲對呂惠玉不利，景達公司員工李文森、甲○○、魏蕭楨
      祥遂先後趨前阻止被告乙○○，被告乙○○表示「要再回
      來」後，旋騎駛上揭機車離去。30分鐘後，被告又騎駛前
      揭機車，頸掛含鞘尖刀一把並著夾克返回景達公司，且自
      後接近甲○○並旋抽出尖刀一把，以右手反握刀尖由上朝
      下方式刺擊甲○○一次，幸未致甲○○成傷；被告復又持
      刀追著甲○○跑出景達公司工廠外等情，除有尖刀一把扣
      案可稽外，另亦分據證人甲○○、李文森、魏蕭楨祥、呂
      惠玉分別於偵查中證述，以及於原審審理時經隔離行交互
      詰問結證在卷。其中：
    (1)證人甲○○於偵查中證述略以：伊僅在案發當天工廠看過
      被告，之前沒有看過，案發當天是10月15日約3 時幾分過
      後，在工廠內，被告第一次騎摩托車到工廠，滿身酒味要
      找裡面的歐巴桑，後來伊進去找歐巴桑出來，然後樓上小
      姐聽到歐巴桑與被告在吵鬧。那時伊在下面，有聽到且看
      到被告與歐巴桑在吵，因為被告酒醉說得不清楚，好像是
      被告老婆在工廠裡面被欺負，就跟歐巴桑拉扯，後來被告
      要打工廠裡面的人，伊等就阻止被告，被告就走掉了。後
      來被告有再來，前後約半小時左右，被告第一次來時，身
      上沒有帶任何東西，穿的是短袖黃色襯衫，第二次來穿了
      一件紅色外套。被告機車騎進工廠內伊工作的地方，伊聽
      到摩托車停在伊背後，伊往後看，被告剛好拿把刀子往伊
      這邊，伊看到正好閃過。被告拉開外套，將刀掛在胸前，
      就抽出來，伊當時半蹲著做事，伊看到被告在伊背後要刺
      過來，伊就剛好閃過。伊確定有刺的動作，刀子抽出來刺
      一下，伊正好閃開，跟伊距離一、二步左右，好像向伊中
      間接近右邊肋骨的地方刺過來，要刺時被告沒有說什麼話
      ，就直接刺過來，伊閃過之後，往大門衝過去，被告就追
      著伊跑，跑到工廠外面的門口。當時被告精神狀況不是很
      好，有酒味很重，那時沒有注意到被告走路有無歪斜，只
      看到被告走進工廠時，有點晃晃的等語（見偵查卷第82頁
      至第84頁）。嗣於原審審理時證述略以：93年10月15日被
      告第一次來時，時間約下午3 點多，伊剛好在做事情，被
      告騎乘機車直接到工廠裡面，伊去問被告有什麼事情，被
      告說要找工廠裡面的歐巴桑，但沒有講名字，伊靠近被告
      時，發現被告身上有很重酒味，伊就叫被告到門口外面等
      ，伊就叫工廠其中一個叫「阿香」的歐巴桑出來，之後伊
      認為沒有伊的事情，伊就去工作，後來發現阿香與被告二
      人在工廠裡面拉拉扯扯，從裡面拉到工廠外面，而呂惠玉
      就跑下來看發生什麼事情，被告衝過來，不知道為何原因
      要打呂惠玉，伊看苗頭不對，也過來看，同事李文森、魏
      蕭楨祥也去擋被告，伊等向被告口頭上警告後，被告就騎
      乘機車走了。被告機車發動之後，在走之前，有說等一下
      還會回來，語氣就像通常的招呼情形，是說他還會回來的
      意思。後來被告第二次來工廠也是直接騎乘機車到工廠裡
      面，停在距離約伊10步以內的地方，伊那時候在做事情，
      機器聲音比較大聲，等伊發現被告之後，被告已經在伊身
      後約一、二步之距離，當時被告穿厚外套，伊轉頭看被告
      ，被告就拉下其外套拉鍊，有一把刀子掛在其脖子上面，
      被告就用手拿出該刀子，以右手反握刀，由上往下的方式
      刺，從伊背後要砍下去，那時候伊半蹲，被告是往伊靠近
      肩膀的地方砍下去。伊看到刀子已經拿出來，就趕快跑到
      外面去，被告沒有砍到伊，刀子離伊最近的距離只有幾公
      分而已；之後被告有追殺伊到外面去，跑的時候離伊約有
      七、八步左右，伊是用跑的出去，被告也是用跑的跟著出
      去。在外面的時候，因李文森看到，就有拿長形鋁條出來
      擋被告，同時李文森就趕快叫其他同事出來，伊把被告引
      到空地去，大概約有二、三分鐘之後同事就出來。被告持
      刀刺伊的動作，只有剛進入工廠那次，之後追擊中沒有再
      刺伊等語（見原審卷第49頁至第58頁）。
    (2)證人李文森於偵查中證述略以：當天被告兩次來工廠的情
      形伊都有看到，第一次伊有聽到爭吵，有看到人，然後公
      司協理呂惠玉先過去，喊說：「你要幹什麼」，伊後面過
      去，不曉得到底怎麼樣，對方看我們四、五個人，就退怯
      騎摩托車離開，並且說還會再來。後來約半小時左右，伊
      在工廠內做一半，聽到機車的聲音，伊往前走就看到對方
      將機車騎到廠區，下車走過來，伊認為被告來者不善，就
      跟過去，看到被告抽出刀來向伊同事刺過去，然後伊趕快
      往後跑，呼喊其他同事幫忙報警，伊去工作的地方拿一條
      鋁條，就擋在被告前面，跟被告保持約二公尺的距離。甲
      ○○在旁邊，伊眼睛注視被告跟被告的刀子，沒有注意到
      甲○○在哪邊。被告第一次來的時候沒有穿外套，是穿黃
      色短袖襯衫，第二次穿紅色外套。被告的刀子是用繩子綁
      在胸口，是追到被告之後，伊才看清被告的刀鞘及收藏的
      方式，就是扣案的刀子。被告整個過程沒有說什麼話等語
      （見偵查卷第84頁至第86頁）。嗣於原審審理時證述略以
      ：被告第一次來公司的情形，是聽協理呂惠玉在喊叫，說
      被告要打人的事情，然後伊就從工廠內部裡面走到外面去
      瞭解情況，被告離去之前有說要再回來，伊到場時，被告
      就騎機車離開；被告第二次來工廠時，伊在外面就有聽到
      機車的聲音，被告把機車騎到工廠裡面，伊就跟在被告的
      後面，當時被告是穿外套，伊沒有看到被告手上有拿東西
      ，伊以為被告是要來打架，或有其他糾紛，但後來伊看到
      被告將刀子從外套抽出來要砍伊同事，伊就往後跑，因為
      伊也害怕，並喊叫同事說被告有帶刀子，趕快報警。當時
      被告拿刀出來的時候，伊約距被告二步距離，伊的位置是
      在被告後面，被告是把刀拿出來放在手上，以右手反握，
      刀尖朝下的方式拿刀，被告是距離甲○○一步左右的距離
      持刀要砍甲○○，被告有將刀子舉高到肩膀上，是直接往
      甲○○身上刺，刺了一下，因為當時甲○○是坐著操作機
      器，且有轉身閃掉，如果甲○○沒有轉身的話，應該是從
      背部右肩部位刺下去。之後被告追甲○○一段時間，伊在
      這段時間中是往後跑去拿鋁條，伊去拿鋁條的地方因為視
      線被擋到，所以沒有看到追逐情形，隨後伊就加入抵抗被
      告等語（見原審卷第58頁至第64頁）。
    (3)證人魏蕭楨祥於偵查中證述略以：伊是公司負責人，被告
      當天第一次來的時候，伊看到時是呂惠玉叫了很大聲時，
      那時被告很兇，對著呂惠玉，因工廠男同事有將被告架開
      ，所以呂惠玉才沒有被被告揍，被告騎機車走時，有撂下
      一句話說會再回來。是事後才知道臨時工阿香認識被告，
      被告跟阿香各騎一部車回去。第二次被告來時，伊也是在
      樓上，詳細的時間伊未注意，應該是三時至四時之間，公
      司有人喊很大聲說有人拿刀子進來。被告機車直接停到公
      司裡面，第一次來時穿短袖，第二次來時穿夾克而且帶刀
      子進來，將刀子藏在夾克裡。伊聽到有人拿刀子進來時，
      伊衝出去，工廠同事已經跑出去，被告在後面追。工廠同
      事有三位員工拿工業鋁料自衛，被圍住時，被告刀子還握
      住，伊怕被告跑掉，伊就開車來圍被告，等伊車開到時，
      伊同事已經將刀子奪下，關於被告拿刀在追甲○○的情形
      ，伊看到被告右手拿刀，因為太快了，伊在調度人員，請
      女孩子集中，所以伊沒有看到等語（見偵查卷第68頁至第
      69頁）。嗣於原審審理時證述略以：被告第一次來的時候
      ，伊在工作，聽到呂惠玉叫很大聲，伊不清楚叫什麼，伊
      聽到後就衝過去，看到被告，被告當時口氣很不好，罵呂
      惠玉，被告當時臉是紅紅的，伊覺得被告有喝酒。伊出來
      的時候看到甲○○、李文森都在場，那時伊等人比較多，
      被告只有一人，被告就走開，江張桂香拉著被告褲帶，一
      起往外並各自騎不同的機車離去。被告第一次離開的時候
      ，有說要再來，伊等以為被告是隨口說說而已，認為被告
      有喝酒，叫叫就沒事了。半個鐘頭後，被告第二次來，伊
      聽到有人叫說有人拿刀子進工廠，伊出去看到甲○○在跑
      ，現場有二、三個人在那邊，李文森也過去，伊看到事情
      不妙，就請公司的人去報警，伊就是看到那一、二秒的時
      間，伊有看到被告拿刀子在追甲○○，伊並沒有看到被告
      將刀舉高，其他的伊都沒有看到，伊看到的是被告跑出去
      的時候（見原審卷第65頁至第68頁）。
    (4)證人呂惠玉於偵查中證述略以：93年10月15日大約3 時多
      ，伊到一樓時，發現在庭之被告好像喝酒，在公司前面咆
      哮，伊上前問他為何來咆哮，被告就衝過來，伊就叫了很
      大聲，工廠的人有跑過來，伊被嚇到了，就躲到男同事的
      後面。被告後來騎機車走了。第二次大約4 時左右，應該
      是3 時50分左右。因為被告是3 時多出來，後來隔了半小
      時又來，聽到伊同事叫說剛剛那個人有拿刀子來，伊趕快
      撥電話叫警察來，警察還沒來，我就跑到警局去求救，後
      來聽說有抓到被告，但被告拿刀子出來時，因伊負責報警
      ，所以沒有看到等語（見偵查卷第68頁）。嗣於原審審理
      時證述略以：93年10月15日下午3 時許，伊在景達公司工
      廠二樓，要到一樓洗手間，當時被告是與現已經離職的臨
      時工江張桂香在拉扯、咆哮，伊就上前去問被告是什麼事
      情，被告就衝過來要打伊，伊被嚇到就大叫，公司員工甲
      ○○、李文森才過來，就幫伊把被告擋開，因為被告是過
      來要打伊，後來伊看到被告騎乘機車離開；被告第二次來
      的時候，伊是聽到樓下友人說剛才那個人拿刀來了，伊就
      先報警，等警察來，之後就繞了一大圈跑到警察局去，並
      沒有看到現場的事情等語（見原審卷第70頁至第72頁）。
（二）綜核上開證人等所證，互核大致相符，應堪採信，則被告
      所辯並無持刀刺擊甲○○之行為、第一次前往景達公司就
      有攜帶扣案尖刀在身云云，或因當時飲酒致醉，而記憶不
      清，或因遭公訴人求處重罪，始執詞為己置辯，所辯並不
      可採。則被告乙○○於右揭時地，確先後於飲酒致醉之後
      ，分別於3 時許、3 時近4 時許，先後二次至景達公司，
      第二次且確另持刀自後刺擊甲○○等情可以認定，被告辯
      稱並未持刀刺擊甲○○、並未與景達公司人員發生爭執云
      云，並不可採。
（三）按刑事訴訟法第154 條所定之禁止推定罪狀之法則，並非
      僅為被告個人之訴訟利益而設，尤其重在發現真實以求國
      家刑罰權之正確行使，若無足可證明被告從事犯罪構成要
      件行為之積極證據，自不得以被告因記憶不明，或者為己
      置辯，所為辯解與事實不相符合等情，即遽為不利被告之
      認定。茲應再為審究者，係被告持刀刺擊甲○○之行為，
      究係基於何種犯意而為之？
      經查：
　  (1)就被告之行為動機以言：
  　　被告與告訴人甲○○素昧平生，並無恩怨或債務糾紛，
    　　此除據被告陳明在卷外（見偵查卷第87頁），亦據告訴
　      人甲○○以證人身份分別於偵查及原審審理中具結證稱
        ：伊之前並未看過被告，且案發當天亦無與被告發生爭
        執等語（見偵查卷第82頁；原審卷第53頁、第54頁），
        則被告與告訴人甲○○顯無深仇大恨，且於事發時亦未
        發生衝突，則被告是否有欲置甲○○於死之決意，已非
        無疑。
      再就本案發生之前，是否存有足堪引致被告殺意之關聯
        事實而論，經查，江張桂香於案發時確與被告有同居之
        情誼關係，被告且為江張桂香於任職之景達公司登記之
        緊急聯絡人等情，除有江張桂香人事資料卡一紙在卷可
        稽外（見偵查卷第71頁參照），且分據證人江張桂香（
        見原審卷第48頁、第52頁）、證人呂惠玉（見偵查卷第
        68頁）證述在卷。證人甲○○就93年10月15日被告第一
        次至景達公司之情形曾於偵查中證稱：被告酒醉話說不
        清楚，好像是說他老婆在裡面被欺負，跟歐巴桑拉扯等
        語（見偵查卷第82頁）。另證人李文森亦證稱：伊事後
        有去查，被告乙○○是因為江張桂香被公司之員工欺負
        ，所以才來公司鬧事，伊是事後問公司的協理呂惠玉才
        瞭解云云（見原審卷第62頁、第64頁）。證人即江張桂
        香之主管呂惠玉則證稱：江張桂香曾跟伊說年紀大了，
        學不來也不想做，伊則安慰江張桂香沒關係，慢慢來，
        至於江張桂香是否與他人發生不愉快之事情，伊不清楚
        等語（見原審卷第71頁）；另證人即景達公司負責人魏
        蕭楨祥亦證稱：伊不清楚江張桂香之前有無與公司的人
        發生爭執等語（見原審卷第67頁），另證人即被告之同
        居人江張桂香則證稱：伊是自93年7 月間至景達公司任
        職，因為無法勝任景達公司的工作才離職，伊離職並非
        因為公司的人挑剔伊工作表現，而是因為伊看不懂英文
        字，每天背很辛苦；並不是因為伊跟被告說公司不再續
        聘伊，被告才去公司理論；伊也未跟被告說工作時與同
        事、上司的相處情形等語（見原審卷第91頁至第93頁、
        第96頁）。姑不論被告自始否認係為江張桂香之事始前
        去景達公司找人理論，又證人李文森前揭所言係屬傳聞
        ，另證人甲○○上開所述亦不肯定，已無證據足認被告
        93年10月15日第一次至景達公司時即係先行決意尋釁而
        至。縱被告確係因江張桂香之事前往景達公司理論屬實
    　　，惟被告前往景達公司並非找被害人甲○○理論，且自
　      始自終又未與甲○○發生衝突，甲○○現身於現場顯係
        出於偶然，實難認被告係為替江張桂香討公道而有戕害
        甲○○性命之決意。
　　　另被告於93年10月15日下午二次前往景達公司之情形，
        第一次係甲○○依被告表明之來意，代其找江張桂香出
        來，嗣因被告與江張桂香相互拉扯、聲音較大，引起協
        理呂惠玉前往關切，被告始對於呂惠玉有針對性之衝突
        行為，甲○○遂與李文森、魏蕭楨祥上前阻擋被告，被
        告始表示「要再回來」後倖然離去，業如前述。然上情
        是否足以引發被告針對告訴人甲○○之殺意？實非無疑
        。告訴人甲○○對此亦結證稱：因為當天在場有很多人
        ，不只伊一人，被告係對著大家講話，而且沒有用手指
        著伊，伊並無強烈感受被告係針對伊個人等語（見原審
        卷第55頁、第56頁）；證人李文森亦結證稱：被告第一
        次離開之時候，有說要再來，是對大家講的，沒有特別
        針對何人等語（見原審卷第68頁）；證人魏蕭楨於原審
        審理時亦為相同之證述（見原審卷第68頁）：益徵被告
        告並無因第一次至景達公司時所生之偶發衝突，對於非
        與其發生直接衝突之甲○○遽起殺機之理。
    (2)再者，被告於第一次離開景達公司時固表示「要再回來」
      等話語，且於30分鐘之後，即重返回景達公司，並另將扣
      案含鞘尖刀懸掛於頸項，並且自後接近甲○○並抽出尖刀
      以右手反握持刀由上而下刺擊，雖堪認此係被告因先前偶
      發衝突受挫始引致之行為。惟查，被告第二次穿夾克並將
      扣案含鞘尖刀懸掛於頸項返回景達公司，並持尖刀刺擊甲
      ○○之客觀事實固可確認，然被告為上揭行為時，其內心
      所存之犯意內容原有多種可能，或者係基於刑法第277 條
      第1 項之普通傷害犯意，或者係基於刑法第278 條第1 項
      之重傷害犯意，也有可能基於刑法第271 條第1 項之殺人
      犯意，甚至也非全無可能基於刑法第305 條第1 項之恐嚇
      危害安全之犯意而為之，以此客觀事實，綜合事件發生之
      前因後果，被告與甲○○並未直接發生衝突，又無怨隙等
      情，尚不足以遽行認定被告確具殺害甲○○之決意。
    (3)又查證人即被害人甲○○於偵查中結證稱：被告將刀子抽
      出來刺一下，伊正好閃開，被告距離伊一、兩步左右，好
      像朝伊中間接近右邊肋骨的地方刺過來等語（見偵查卷第
      83頁），復於原審審理時證稱：被告就將刀子拿出來，從
      伊背後要砍下，該時伊正半蹲，大概是朝伊靠近肩膀部位
      砍；因為被告將刀子拿出來，就是從伊的右後方刺來，刀
      子離伊最近的距離有幾公分左右等語（見原審卷第51頁、
      第58頁）；另證人李文森則證稱：「被告右手拿刀出來，
      直接向甲○○右上方刺下去；被告持刀砍甲○○時，距離
      甲○○約一步遠，可能是被告有喝酒，甲○○反應也很快
      ，所以沒有砍到；被告是直接往甲○○身上刺，因為當時
      甲○○有轉身，如果沒有轉身的話，可能是從背部右肩刺
      下去等語（見原審卷第60頁、第61頁）。是綜核證人二人
      所證之基本事實均屬一致，固證人甲○○就被告刺擊之位
      置先前曾謂「中間接近右邊肋骨的地方」，似係正面面對
      被告，然審酌證人甲○○其餘證詞，以及證人李文森之證
      詞，堪認當時被告係與甲○○處於動態攻擊、閃避之狀態
      ，被告係自甲○○背後接近並從右後方刺擊一次，甲○○
      發覺被告之動作後，隨即轉身閃避，才面向被告。被告以
      證人李文森、甲○○就甲○○當時係蹲著或者坐著、正面
      或背對被告所證不一云云，質疑其等證詞不實，尚非可採
      。惟不論證人甲○○所指之「靠近肩膀的地方」、「從背
      後要刺過來」，或者證人李文森所指「背部右肩」，是否
      足以致命，並非無疑，依據證人之指述，不能確認被告刺
      擊部位屬於人身之要害，已無論據可認被告具有殺人犯意
      。況以被告當時係自甲○○背後偷襲，且由上而下刺擊之
      情狀以觀，倘被告確有殺意，自可刺擊甲○○之頭、頸部
      或左背近心臟等之致命部位，卻捨此不為，益徵確有合理
      懷疑可認被告並不具殺人故意，依罪疑為輕之證據法則，
      至多也僅得認定被告主觀上係以普通傷害之故意，而持刀
      刺擊甲○○。公訴人徒以被告手執利器刺殺告訴人之重要
      部位，應有致告訴人於死犯意云云，尚屬懸揣臆度，而乏
      堅實之依據，不足擷為不利被告之認定。
    (4)另查，被告刺擊甲○○一次之後，雖持刀追著甲○○身後
      跑，已如前述，被告辯稱伊並未追逐甲○○云云，並不可
      採。然查，被告持刀跟在甲○○之後跑之整個過程當中均
      未說話或喊叫，且在追逐甲○○的過程中，被告離甲○○
      亦曾近達約二、三步的距離，也未以手上所持之尖刀再為
      刺擊之動作，均據甲○○證述明確（見原審卷第54頁、第
      56頁），再參酌被告當時飲酒致醉，事後約一小時經警測
      試其呼氣中酒精濃度仍高達每公升1 ．01毫克等情，有呼
      氣中酒精濃度測試單一紙在卷可稽（見偵查卷第44頁），
　　　是被告辯稱伊當時已經酒醉，不知自己所為何事，並無殺
　　　人之意，只是跟著跑云云，尚非全無可採。
（四）被告固曾於68年間，因殺人未遂案件，經臺灣基隆地方法
      院以68年度訴字第69號判決判處有期徒刑5年，嗣於70年
      10月8日假釋出監，原應於73年2月23日期滿視為執行完畢
      ，詎又於72年間因殺人未遂案件，再經臺灣臺北地方法院
      檢察署以72年度偵字第6209號提起公訴，經法院判處有期
      徒刑7年，並應撤銷假釋執行前案殘刑2年4月又3日，嗣又
      經本院於77 年4月22日以77年度聲減字2106號分別減刑為
      3年6月、2年6 月，應執行有期徒刑6年，嗣於77年4月2日
      縮短刑期假釋出監，有本院被告全國前案紀錄表一紙在卷
      可考。惟按前科不僅不得據以推定犯罪事實，且還應避免
      藉以影響法官認定事實之心證，故刑事訴訟法第288條第4
      項就被告科刑資料之調查，應於調查證據程序完畢，且在
      審判長就被告被訴事實訊問後行之，此參該法條立法理由
      自明，是逕以前科推論被告犯罪事實，本係刑事訴訟法所
      不許；且殺人罪之犯罪類型與毒品、竊盜等可能一再基於
      習慣而犯相同之罪，本有差異，以被告曾犯殺人罪，遽行
      推論被告之行為模式，原已欠乏關連性，更何況被告前揭
      殺人未遂之犯罪前科紀錄，迄今相距時日已久，以之推論
      被告之行為模式，實有未洽，公訴人以被告前曾有殺人未
      遂之犯罪科刑紀錄，即遽認被告此次持刀刺擊之犯行亦係
      基於殺人犯意而為，顯然無憑。
五、揆諸上述各節，綜合觀察判斷，被告持刀自後刺擊甲○○之
    行為，固堪認定，然衡情尚難認被告有殺害甲○○之決意，
    被告應僅具普通傷害之故意，實甚明灼，是被告辯稱其無殺
    人之犯意，尚非虛妄，堪予採信。公訴人以殺人未遂罪起訴
    ，證據尚有不足。本件被告既以普通傷害犯意實施傷害行為
    ，惟未發生傷害之結果，刑法第277 條第1 項之傷害罪又以
    傷害結果為其要件，且不處罰未遂行為，被告所為亦無從以
    傷害罪論擬，此外，又無積極證據可證被告犯罪，揆諸前揭
    說明，即應就被告被訴殺人未遂部分為無罪之諭知。
六、原審以不能證明被告此部分犯罪，而諭知被告被訴殺人未遂
    部分無罪，經核其認事用法並無違誤，檢察官上訴意旨仍以
    ：（一）被告有兩次殺人未遂前科紀錄，於案發當天持銳利
    之尖刀，以之刺人，足以致人於死，應為被告所明知。（二
    ）被告係以右手反握尖刀之方式，藉以增強刀尖施力之力量
    ，朝被害人甲○○肩膀之重要部位由上往下刺擊，幸因被害
    人閃避得當，被告猶持刀追逐被害人，其有殺人之故意甚明
    。（三）被告第一次離開景達公司時，曾遭被害人甲○○、
    證人李文森等人警告不要亂來，被告當時聲言還要再回來，
    嗣後即持尖刀一把返回景達公司，是被告第二次前來景達公
    司之目的應在尋釁無疑，且現時因一時衝突頓萌殺人動機之
    例已非罕見，是原判決難認允當云云。惟查：（一）銳利之
    尖刀以之刺人足以致人於死，固為一般人所明知，惟仍應視
    行為人行為之動機，下手之情形、用力之輕重、砍向部位之
    手段，佐以行為與被害人之關係暨行為後之情狀等予以綜合
    觀察論斷，非僅憑行為人所持之兇器足以致人於死即謂必具
    有殺人犯意，否則以刀、槍、棍棒作為兇器之人均無論以傷
    害之可能。而本件被告雖有兩次殺人未遂前科紀錄，惟並不
    能以被告前科紀錄論斷被告行為時之犯意；且綜合前揭所述
    情況，應認被告之行為與殺人未遂罪之要件，尚有不合等情
    ，均已如前述。（二）一般人持刀之方式有多種，端視個人
    持刀之習慣、用刀是否自然、出力是否順暢，不一而言，被
    告反手握刀固得增強施力之力量，惟僅以握刀之方式即遽論
    被告持刀之目的係為殺人，尚嫌速斷；再被告於第一次刺擊
    被害人未成後，固有尾隨追趕被害人，惟被告於追逐被害人
    時，並無任何欲砍殺之言語或有持刀追擊之舉動，已如前述
    ，自難僅憑被告追逐被害人之舉止即被告係為追殺被害人。
    （三）被告於第一次理論不成後，雖有持刀返回景達公司之
    行為，惟被告於第一次離開景達公司之前並非僅遭被害人甲
    ○○一人警告不要亂來，而被告與被害人素不相識，當時赴
    景達公司亦非找尋被害人理論，嗣又無與被害人發生爭執或
    言語衝突，是否僅因被害人曾警告被告不要亂來即致引被告
    殺機，實非無疑？是檢察官認被告係一時衝突頓萌殺人動機
    云云，顯屬臆測之詞，不足採信。綜上所述，檢察官之執前
    開理由提起本件上訴，為無理由，應駁回之。
據上論斷，應依刑事訴訟法第368 條，判決如主文。
本案經檢察官周志榮到庭執行職務。
中　　華　　民　　國　　94　　年　　8 　　月　　3 　　日
　　　　　　　　　刑事第四庭    審判長法　官  許增男
　　　　　　　　　　　　　　　　　　  法　官  周煙平
　　　　　　　　　　　　　　　　　　  法　官  謝靜恒
以上正本證明與原本無異。
檢察官如不服本判決，應於收受送達後十日內向本院提出上訴書
狀，其未敘述上訴之理由者並得於提起上訴後十日內向本院補提
理由書（均須按他造當事人之人數附繕本）。
被告不得上訴。
                                      書記官  魏淑娟
中　　華　　民　　國　　94　　年　　8 　　月　　3 　　日
